臺灣高等法院臺南分院刑事判決
                                    109年度上訴字第373號
上  訴  人
即  被  告  乙○○


指定辯護人  蘇暉律師
上  訴  人
即  被  告 丁○○





指定辯護人  本院公設辯護人簡松柏
上  訴  人
即  被  告  甲○○




上列上訴人等因違反臺灣地區與大陸地區人民關係條例等案件，
不服臺灣嘉義地方法院107年度訴字第785號中華民國109年1月14
日第一審判決（起訴案號：臺灣嘉義地方檢察署107年度偵字第8
05號、第1943號），提起上訴，本院判決如下：
    主  文
上訴駁回。
    事實及理由
壹、犯罪事實：
一、乙○○、丁○○均明知大陸地區人民非經主管機關許可，不得進
    入臺灣地區，乙○○亦知悉丁○○、丙○○（業經原審判處有期徒
    刑1年，附條件緩刑3年，並於本院撤回上訴確定）經濟情況
    不佳且均無與大陸地區女子甲○○、俞花明結婚之真意，竟基
    於媒介兩岸人民以假結婚之手段使大陸地區人民進入臺灣地
    區以營利之意圖，遂於民國102 年間，分別向丁○○及丙○○提
    議由其等前往大陸地區與女子假結婚，交通及住宿費用先由
    乙○○支付，如大陸籍配偶順利來臺，丁○○及丙○○更可取得新
    臺幣（下同）5 至6 萬元之酬勞，丁○○及丙○○為牟取該不法
    利益，遂應允乙○○，並分別為下列犯行：
　㈠乙○○與丁○○共同基於使大陸地區人民非法進入臺灣地區以營
    利之犯意聯絡，並與甲○○共同基於使公務員登載不實之犯意
    聯絡，由乙○○於102 年2 月28日攜同丁○○自臺中港出發，經
    金門前往大陸地區福建省福清市，丁○○與同無結婚真意之大
    陸地區女子甲○○，於102 年3 月1 日在福建省福州市公證處
    虛偽辦理結婚登記，並於同年月5 日取得該處核發之結婚公
    證書後，於同年4 月9日持結婚公證書向財團法人海峽交流
    基金會（下稱海基會）辦理驗證，取得海基會核發之核驗證
    明後，丁○○即先行返回臺灣，並於102 年4 月23日持「大陸
    地區人民入出臺灣地區申請書」、「臺灣地區人民申請大陸
    地區配偶來臺團聚資料表」、「保證書」等文件，連同上揭
    結婚公證書及海基會認證證明，以申請大陸地區配偶來臺團
    聚為由，向內政部入出國及移民署（現更名為內政部移民署
    ，下稱移民署）之承辦人員申請甲○○來臺，使承辦人員實質
    審查後，因未發覺假結婚之實情，核發准甲○○來臺之入出境
    許可書，甲○○乃於102 年7 月28日非法進入臺灣地區；其後
    由丁○○於102 年8 月27日偕同甲○○，持上開結婚公證書、認
    證證明書等文件，且填具結婚登記申請書，於嘉義○○○○○○○○
    （現改制為嘉義○○○○○○○○新港辦公室）辦理結婚登記，使無
    實質審查權限之承辦公務員，依書面資料進行形式審查後，
    將丁○○與甲○○結婚之不實事項，登載於職務上所掌公文書即
    戶籍登記簿、戶口名簿及身分證配偶欄上，足生損害於戶政
    機關對於戶籍及身分資料管理之正確性。
　㈡乙○○另與丙○○共同基於使大陸地區人民非法進入臺灣地區以
    營利之犯意聯絡，由乙○○於102 年10月12日攜同丙○○自嘉義
    水上機場出發，抵達金門後自金門港出境至大陸地區福建省
    福清市，丙○○與同無結婚真意之大陸地區女子俞花明，於10
    2 年10月14日在福建省福州市公證處虛偽辦理結婚登記，並
    於同年10月15日取得該處核發之結婚公證書後，於同年12 
    月4日持結婚公證書向海基會辦理驗證，取得海基會核發之
    核驗證明後，丙○○先行返回臺灣，並分別於102年12月12日
    、103年4月3日、103年12月26日填載「大陸地區人民入出臺
    灣地區申請書」、「臺灣地區人民申請大陸地區配偶來臺團
    聚資料表」、「保證書」等文件，連同上揭結婚公證書及海
    基會認證證明，以申請大陸地區配偶來臺團聚為由，接續向
    移民署之承辦人員申請俞花明來臺，惟經移民署承辦人員實
    質審查後，認丙○○與俞花明間婚姻關係不實而未予通過面談
    ，致丙○○與乙○○未能以假結婚之方式共同使大陸地區女子俞
    花明非法進入臺灣地區而未遂。
貳、認定犯罪事實所憑之證據及理由：
一、審判範圍：
　　本件原審判決後，被告乙○○、丁○○、丙○○、甲○○就全部犯罪
    事實提起上訴，嗣被告丙○○於本院撤回上訴，有撤回上訴聲
    請書附卷可參（見本院卷第261頁），是本件審判範圍應僅
    限於被告乙○○、丁○○、甲○○部分，先予敘明。
二、證據能力部分：
    本判決所引用為判斷基礎之下列證據，關於被告以外之人於
    審判外陳述之傳聞供述證據，檢察官、被告及指定辯護人於
    本院均同意作為證據使用，或知有傳聞證據之情形而未於言
    詞辯論終結前聲明異議（見本院卷第142-147、163-168、35
    2頁），本院審酌該等證據作成時之情況，認為適當，均具
    有證據能力。至於被告所爭執其餘證據之證據能力，因本判
    決並未引用為被告有罪之判斷基礎，茲不再一一贅述證據能
    能之有無，併此敘明。
三、證明力部分：
  ㈠被告之辯解及辯護人之辯護意旨：
　⒈被告乙○○固不否認曾介紹丁○○、丙○○與大陸地區女子結婚，
    並攜同丁○○、丙○○前往大陸地區與甲○○、俞花明辦理結婚手
    續之事實，惟否認有何圖利使大陸地區人民非法進入臺灣地
    區及使公務員登載不實等犯行，辯稱：我是去找胡志明聊天
    ，胡志明說丁○○在臺灣娶不到老婆，叫我介紹，我沒有跟丁○○說要假結婚及酬勞的問題；丙○○是因為俞花明想嫁來臺灣
    生活，要我幫忙介紹，丙○○是我朋友，他說想要有個伴，我
    就介紹他們認識等語。指定辯護人則為其辯護稱：本案係胡
    志明主動向丁○○介紹認識被告乙○○，看看丁○○是否願意到大
    陸娶妻，被告乙○○並無四處尋人至大陸娶妻之情；被告丁○○
    與被告甲○○是否有結婚之真意，原判決以雙方婚後未共同生
    活一處為斷，此顯已非現今社會生活之固定模式；被告丁○○
    前後供述反覆不一，另依證人00000000、00000000之證述，
    被告丁○○之智識及反應能力低於一般人，縱然其曾自白犯行
    ，惟更曾多次陳述係真結婚，對於曾自白假結婚並非無爭執
    ；證人00000000、00000000與被告丁○○有嫌隙，檢舉本案之
    動機可能出於挾怨報復，其證述自難採信；又證人00000000
    雖因工作原因，大部分時間在宿舍，但確實會主動與甲○○相
    會同住，此與一般假結婚之情形不同；丙○○於偵查及原審審
    理時之供述前後不同，自難以偵查中之供述為認定依據；而
    依丙○○於原審審理時之供述，其與俞花明係通常婚姻之模式
    ，難謂有假結婚之情，且兩岸婚姻習俗確有收媒人禮，以被
    告乙○○與丙○○之交情，其不想從中獲利，而將媒人禮退還，
    亦符人情，並無相關證據證明被告乙○○主觀上有營利之意圖
    。
　⒉被告丁○○固不否認曾於上開時間與乙○○一同前往大陸，再與
    甲○○辦理結婚手續，並向嘉義○○○○○○○○辦理結婚登記等情，
    惟否認有何圖利使大陸地區人民甲○○非法進入臺灣地區及使
    公務員登載不實等犯行，辯稱：我們是真結婚，之前承認與
    被告甲○○假結婚是氣話，我是喝酒亂說。辯護人則為其辯護
    稱：被告丁○○於警詢雖曾自白本案係假結婚，惟倘若為真，
    被告丁○○為何未拿到報酬，且被問及於被告甲○○來台之後，
    2人有無共同居住、夫妻實質生活時，丁○○亦未否認；被告
    甲○○北上工作時，仍須回被告丁○○嘉義老家，並給被告丁○○
    之母零用錢，顯然被告丁○○於製作警詢筆錄之前，被誤導而
    誤以為兩人於台灣未長期共同居住且被告甲○○來台主要目的
    是賺錢給父母使用即為假結婚；又依被告丁○○於原審之自白
    ，其於警詢極可能被誘導為不實自白，復經律師解說為獲取
    減刑、緩刑，而於原審為不實自白；證人00000000與被告丁○○有糾紛，00000000為其員工，其等證述均不足採。
  ⒊被告甲○○固不否認曾與丁○○一同辦理結婚手續，嗣並向戶政
    機關辦理結婚登記之事實，惟否認有何使公務員登載不實之
    犯行，辯稱：我是真意跟丁○○結婚嫁來臺灣，我是基於結婚
    之真意而為結婚之登記；本案起因是被告丁○○拿了證人0000
    0000姊姊的2萬元，又避不見面，證人00000000始挾怨報復
    ，與員工證人00000000南下，以被告丁○○酒後轉述與事實不
    符之言詞檢舉告發；證人00000000與被告丁○○母親10多年沒
    有聯絡，不知被告丁○○現在家裡實際狀況；婚姻之真假，應
    以「結婚之初」雙方是否有結婚之真意為斷，透過跨國婚姻
    介紹所媒介的結婚，是第一天彼此看對眼隔天就結婚，因男
    女雙方距離的關係在時間緊迫氣氛下，先結婚然後再談感情
    盲婚啞嫁的情形是很常見且普遍的現象；依照我與丁○○對話
    錄音的內容與我跟我父親去療養院去看我婆婆的錄影及照片
    ，我與丁○○在臺灣一同出遊之照片及共同生活照，都是出於
    自然動作，及我與丁○○LINE的聊天截圖，均足以證明2人是
    真結婚。
　㈡關於犯罪事實一之㈠部分：　
　⒈經查：被告乙○○於102年間，介紹被告丁○○前往大陸地區與女
    子結婚，2人於102年2月28日前往大陸地區，被告丁○○與被
    告甲○○乃於102年3月1日在大陸地區辦理結婚登記手續後，
    被告丁○○再於返臺後向移民署申請甲○○來臺團聚經核准後，
    被告甲○○即於102 年7月28日入境來臺，嗣被告丁○○、甲○○
    再於102 年8 月27日一起向嘉義○○○○○○○○辦理結婚登記之事
    實，有大陸地區人民入出臺灣地區申請書、臺灣地區人民申
    請大陸地區配偶來臺團聚資料表、大陸地區人民在臺灣地區
    居留或定居申請書、大陸地區配偶申請在臺依親居留資料表
    、保證書（以上為甲○○申請來臺資料，見警1卷第39-51頁）
    、中華人民共和國結婚證、中華人民共和國福建省福州市公
    證處公證書、財團法人海峽交流基金會證明書（以上為丁○○
    與甲○○結婚資料，見警1卷第53、55、57、59頁）、結婚登
    記申請書1 紙（即丁○○、甲○○在戶政機關辦理結婚登記之資
    料，見警1卷第83頁）及被告乙○○、丁○○入出境資料1 紙（
    見警1卷第129 頁）附卷可參，且為被告乙○○、丁○○、甲○○
    所不否認（見本院卷第147-149、352頁），此部分事實，首
    堪認定。
　⒉被告丁○○、甲○○係假結婚之事實，除據被告丁○○於107 年12
    月26日、108 年5 月10日原審準備程序時一再為認罪之表示
    外（見原審卷1第98頁、原審卷2第28頁），更於108年5 月1
    0日準備程序時陳稱：甲○○及其父親在庭我有壓力，已經走
    到這步，我要老實講，走到哪裡會怕怕的，做人要腳踏實地
    ；乙○○是在我家附近透過志明找我說要結婚，就帶我去假結
    婚，乙○○說會給我6 萬元，但實際上沒有給我；之前會否認
    ，是因為乙○○、甲○○在庭，我不敢講；甲○○提供的照片，都
    是假的，我配合她拍照；在家裡我睡客廳、她睡房間，鄰居
    都會講說你跟老婆結婚為何不是一起睡，怎麼是在客廳睡；
    我去大陸娶她只是想賺錢；我跟甲○○說各走各的路，再這樣
    騙，我的人生很痛苦，心情差到工作都跌倒，走久了會遇到
    歹路（見原審卷2第29-30、34-35頁）。被告丁○○於原審準
    備程序非但自白其與被告甲○○假結婚之動機僅為賺取錢財此
    不利於己之供述，更將其之前否認犯罪之原因，係迫於被告
    乙○○、甲○○一同在庭壓力，然而為腳踏實地做人、不再欺騙
    ，乃承認假結婚犯行之心境轉折娓娓道來，足見其於原審所
    為之自白，並非遭誘導或為求減刑、緩刑之目的而為不實供
    述，亦非因其自身智識不足所為之錯誤認知，其自白顯然具
    有極高可信度。
　⒊證人00000000（真實姓名詳卷）於原審審理時證稱：丁○○受
    雇於我，我有提供宿舍給員工住，宿舍在土城，有眷屬的就
    住房間，沒有眷屬的就2、3個人睡客廳，丁○○有住在宿舍裡
    ，他從來沒有帶甲○○來我們宿舍住過，我之前也沒有看過甲○○；丁○○本來是睡房間，後來人增加了，他才睡客廳沙發（
    見原審卷3第148、150、166頁），核與證人即被告丁○○之同
    事00000000（真實姓名詳卷）於原審審理時所證稱：我跟丁○○都住在老闆提供的宿舍裡，丁○○幾乎都在宿舍，我們下班
    都住在一起（見原審卷3第191、207-208頁）等語相符。被
    告丁○○雖於原審審理時否認犯行，惟其同時亦供稱：甲○○來
    臺後（即102年7月28日），住大潭（即被告丁○○新港住處）
    三個月，接下來她說想去上班，我就帶她去，她去她表姊那
    邊幫人家打掃，但我不知道地點在哪裡，她住她表姊那邊（
    見原審卷3第263 頁），被告甲○○於原審審理時亦坦稱：至
    台北工作時，先住在表姐宿舍，後來於萬華租房子，丁○○工
    作時會住在公司宿舍，有休息時間就會回來（見原審卷3第2
    75頁），對照被告甲○○係於102 年9 月18日經核准取得依親
    居留證，此有入出國及移民業務管理系統查詢資料1 紙在卷
    可參（見警卷一第37頁），則以甲○○於取得居留證後約1 個
    月之時間即離開丁○○位於嘉義縣新港之戶籍地，前往遠地臺
    北工作並居住在甲○○之表姊家，足見被告丁○○與被告甲○○結
    婚後，縱使均於大台北生活圈工作，惟分別居住於各自工作
    之宿舍內，並未同財共居、互相照顧，被告甲○○嗣後雖自行
    租屋，被告丁○○仍居住於宿舍內，而未前往被告甲○○租屋處
    與其同住。被告甲○○固辯稱被告丁○○休息時即會回來云云，
    惟倘若其等確實有共同居住及生活之真意，被告丁○○理當於
    平常即居住於被告甲○○之租屋處，豈會寧可屈居於宿舍客廳
    沙發上？由此益證被告丁○○前揭於原審準備程序中之自白應
    屬真實，其等並無結婚之真意甚為明確。
　⒋被告丁○○於原審審理時亦自承：我都沒有介紹甲○○給我朋友
    、同事或老闆認識，甲○○沒有去過我老闆那邊，我都不想讓
    人家知道我娶美麗的老婆；我們沒有共同朋友；我與父親、
    母親都很好，但父親都在忙，他之前有看過甲○○兩次，因為
    父親在板橋撿紙板、賣菜，跟弟弟住在中和，我有時會向父
    親買菜回去老闆那邊（見原審卷3第269-271 頁），此核與
    證人00000000於原審審理時證述：我只有看過甲○○的照片，
    丁○○回來沒多久，拿他在大陸請客的照片給我看；我不認識
    甲○○，因為沒有見過甲○○（見原審卷3第172 、178 頁），
    及證人00000000於原審審理時證稱：丁○○完全沒有帶過他的
    中國老婆（即甲○○）去宿舍，我也從來沒見過（見原審卷3
    第201 頁）相符。尤以被告丁○○自陳其不認識字、學歷僅國
    小畢業、國中沒畢業、反應比較慢、記憶力不好、經濟狀況
    一直不好、結婚後經濟大部分由被告甲○○負擔（見原審卷1
    第97、99頁、卷3第268-269、312頁），證人00000000亦證
    稱：被告丁○○沒認識幾個字，國中沒讀畢業（見原審卷3第1
    71頁），證人胡志明更證稱：我介紹丁○○給乙○○認識之前，
    大概認識丁○○7、8年，他的反應認知較一般人差（見原審卷
    3第225、228頁），被告乙○○於本院亦自承知悉被告丁○○智
    能不足（見本院卷第370頁）；則對照被告甲○○外貌姣好（
    見原審卷1第350-356頁），復自陳其高中畢業，於本院答辯
    時有條不紊，言之有物，甚至能供稱：「假如成罪與否有疑
    問，無法釐清，則法院必須對被告有利的認定。寧可錯放，
    也不可以錯殺。對於錯殺無辜的容忍度近乎為零，這是我國
    司法目前的價值選擇。寧拆十座廟，不毀一椿婚。」（見本
    院卷第372、375頁），顯然雙方外貌、智識程度甚至工作能
    力相差極為懸殊，被告丁○○倘若與被告甲○○係基於真意結婚
    ，理當大方將其所稱如此美麗且智識程度遠較其高之老婆介
    紹予其同事、老闆認識，以分享其結婚之喜悅，而被告丁○○
    既與其父及被告甲○○均居住於大台北生活圈，且父子感情和
    睦融洽，亦經常往來，惟甲○○來臺多年卻僅見過丁○○父親兩
    次面，且丁○○竟未曾介紹甲○○給其友人、同事或老闆給甲○○
    認識，顯然不合常情，由此益徵其等確為假結婚無疑。
　⒌按所謂之補強證據，並非以證明犯罪構成要件之全部事實為
    必要，倘其得以佐證犯罪非屬虛構，能予保障所供述事實之
    真實性，即已充分。又得據以佐證者，雖非直接可以推斷該
    被告之實施犯罪，但以此項證據為綜合判斷，若足以認定犯
    罪事實者，仍不得謂其非屬補強證據(最高法院73年台上字
    第5638號判決要旨參照)。我國刑事訴訟法對於補強證據之
    種類，並無設何限制，故不問其為直接證據，間接證據，或
    係間接事實之本身即情況證據，均得為補強證據之資料(最
    高法院81年度台非字第402號判決要旨參照)。經查：被告丁○○、甲○○於見面翌日即結婚，嗣被告甲○○來臺後僅短暫居住
    於被告丁○○位於新港鄉住處，於取得居留證未久隨即北上工
    作，被告丁○○斯時雖亦同在新北工作，惟卻選擇居住於老闆
    所提供宿舍之客廳沙發內，而未能與被告甲○○同住，其等非
    但未同財共居、互相照顧，且被告甲○○與被告丁○○父親僅見
    過2次面，與被告丁○○同事、友人並無任何互動、往來，被
    告丁○○甚至不知被告甲○○初至臺北時住處，佐以甲○○自102 
    年7 月28日來臺後，期間甲○○因母親胰腺瘤手術、父親車禍
    、爺爺過世或因農曆過年而多次返回大陸等情，亦據被告甲○○於原審審理時供述明確（見原審卷3第274頁），復有甲○○
    之入出境資料1 紙在卷可查（見原審卷1第43頁），而被告
    丁○○均未曾陪同甲○○前往大陸省親，亦有其入出境資料1紙
    附卷足稽（見原審卷1第41頁），衡情其等若為一般真正之
    夫妻，平常倘因故未能同住，豈有不利用難得休假時機一同
    前往大陸地區遊玩、探親，甚至於農曆過年此家人團聚之重
    要節日，被告丁○○亦不陪同前往，僅由被告甲○○獨自返回大
    陸？由此顯見丁○○、甲○○雙方並無感情基礎可言，諸此間接
    證據及情況證據，均足以為補強證據而佐證被告丁○○於原審
    準備程序所為供述之真實性，堪認被告丁○○、甲○○係透過被
    告乙○○一次性之媒介而為假結婚無訛。
　⒍本案係被告乙○○介紹被告丁○○、甲○○結婚，被告乙○○並與被
    告丁○○一同前往大陸地區，被告乙○○復自承被告丁○○至大陸
    之交通及住宿費用，係由其先為被告丁○○負擔，回台後再償
    還（見原審卷3第306頁），再依被告丁○○於原審亦供稱：去
    大陸結婚，乙○○說會給我6萬元，但實際上沒有給我（見原
    審卷2第29頁），足認被告乙○○自始主導並參與本案。又被
    告乙○○攜同被告丁○○至大陸地區之目的既係使被告甲○○來臺
    ，其亦自承知悉被告丁○○智能不足（見本院卷第370頁），
    而屬經濟或社會弱勢者，較來源不明之人頭老公更易聽從其
    指示前往大陸地區與被告甲○○辦理結婚，其與被告丁○○、甲○○等本案犯行有犯意聯絡、行為分擔，至為明確。
　⒎按臺灣地區與大陸地區人民關係條例第79條第2項之圖利使大
    陸地區人民非法進入臺灣地區罪，於92年10月29日修正公布
    ，並於92年12月31日施行，將構成要件「以犯前項之罪為常
    業者」修正為「意圖營利而犯前項之罪者」為加重處罰之條
    件，並未規定專以人蛇集團之首腦（蛇頭）為處罰之對象，
    且從前述修法之目的係為擴大適用對象及收遏阻效果之立法
    理由觀之，亦無從認其處罰之對象僅限於人蛇集團之首腦；
    而刑法上「意圖營利」係指行為人主觀上有牟利之意圖而言
    ，人頭丈夫（妻子）既出於獲取對價之意，與大陸人民假結
    婚，使之來臺，自構成臺灣地區與大陸地區人民關係條例第
    79條第2 項之意圖營利使大陸地區人民非法進入臺灣地區罪
    （最高法院98年度台上字第1286號判決參照）。經查：被告
    丁○○於原審已供稱：乙○○說會給我6萬元，但實際上沒有給
    我（見原審卷2第29頁），顯然其使被告甲○○非法入境，係
    基於營利之意圖。而被告乙○○雖否認犯行，而無從查知其究
    竟從中實際獲取利益若干，然被告乙○○為智識正常之成年人
    ，故其對於非法入境屬犯罪，復為政府檢警機關嚴予取締，
    法律並就此懸有重典處罰，當知之甚稔。又被告乙○○係透過
    胡志明結識丁○○，其等既然非親非故，倘被告乙○○無利可圖
    ，豈會四處尋人並以6萬元報酬為條件利誘被告丁○○前往大
    陸地區娶妻，再先行為其出資交通費及住宿費，使經濟不佳
    之被告丁○○於其陪同之下，得以順利前往大陸地區與被告甲○○結婚，且甘冒重刑風險而使甲○○得以非法入境臺灣之理？
    從而，被告乙○○、丁○○從事上開假結婚犯行，均具有主觀上
    之營利意圖，皆可認定。
　⒏被告辯解不可採之理由（兼論上訴意旨不可採之理由）：
  ①被告丁○○於原審審理時雖翻異前詞，辯稱是真結婚，去大陸
    機票、住宿費是自己出的，宴客的錢也是我出的，總共花10
    萬元，是我媽拿給我的等語（見原審卷3第264 、303-304 
    頁），惟此與其於檢察事務官面前陳稱：10萬元我自己出的
    ，我的存款，從我的板橋郵局帳號一次領出來等語相悖（此
    部分供述僅為彈劾證據之用，見交查1卷第29頁）。另參酌
    被告丁○○經濟狀況長期困頓不佳乙情，業據其自承在卷（見
    原審卷3第268 頁），復經證人00000000於原審審理時證稱
    ：丁○○完全沒有存款、積蓄、不動產，他等於是每天借錢，
    三天向我借一次錢；且丁○○他們家很窮，他們家裡的錢都被
    丁○○花光了，他都跑去娛樂場所喝光光等語明確（見原審卷
    3第154 、183頁），足認被告丁○○家庭經濟狀況不佳，且其
    自身負債累累，不僅借錢度日，更時常飲酒流連娛樂場所，
    故被告丁○○陳稱其與甲○○在大陸地區結婚之花費均係由其支
    出共10萬元乙節，顯不可信。
  ②被告甲○○先於警詢中供稱：當初是透過大陸朋友的婚姻介紹
    所介紹認識丁○○的，該人是大陸人，姓黃，真實姓名因為很
    久沒有連絡了所以忘記了；還沒和丁○○結婚前，大陸的介紹
    所有提供丁○○的身分證和資料給我看；我們相親後一個星期
    左右就結婚了；我入境後在嘉義縣新港的住處住了一年多，
    到臺北後有時候去丁○○的公司宿舍住，有時候和丁○○住在飯
    店，現在與丁○○居住在臺北市○○區○○○道000 號38弄5 號2 
    樓；生活上的開銷都是由我支付，每個月包括房租約2 萬元
    左右：丁○○每個月會給我2-3 萬元當作生活費（見警1卷第1
    4-16頁），惟被告甲○○與被告丁○○於初次見面後翌日即辦理
    結婚手續，其於新港僅居住3個月即至臺北工作，且均居住
    於其表姊住處，未曾居住於被告丁○○公司宿舍，亦未與被告
    丁○○同住等情，已如前述，被告甲○○上開供述已與客觀事實
    相去甚遠，顯然係為掩飾其與被告丁○○假結婚之說詞，不足
    採信。再者，被告丁○○於102 年4 月23日申請大陸地區配偶
    來臺團聚資料表中就婚前雙方認識交往經過係填載「經由女
    方的朋友林先生介紹，也有電話聯絡感情」（見警1卷第41
    頁），此亦與被告甲○○上開供述不符，顯見被告丁○○當時申
    請甲○○入臺團聚所填之相關資料已有虛偽不實之情形，衡係
    為了取信移民署官員，以達使甲○○能順利入臺之目的而為。
    被告甲○○辯稱與被告丁○○係真意結婚云云，不足採信。
  ③被告甲○○雖提出其與丁○○平日照片、結婚及宴客照片、LINE
    對話內容及錄音對話等，辯稱其與丁○○係真結婚。然查：
　⑴本案僅有甲○○單方提出之照片，卻未見被告丁○○提出任何與
    甲○○之相片供法院參酌，故被告丁○○先前於準備程序陳稱係
    為配合甲○○所拍攝，應屬可採。
　⑵實務上假結婚者，為期能在移民署面談、審核時順利矇混過
    關，甚或預作日後為警查獲時卸責之藉口，人頭老公至大陸
    地區假結婚時，與欲非法入境之大陸地區女子共同飲宴、出
    遊，並刻意拍照存證，以製造有結婚真意之假象，不乏其例
    。是被告丁○○至大陸地區與被告甲○○辦理假結婚時，縱有與
    其家人聚餐、拍照、甚至拍攝欠缺實益之婚紗照等情事，均
    不足逕認其等有結婚之真意。更何況其等於被告丁○○入境大
    陸地區翌日隨即結婚，依該時程之緊迫，顯然其等所為之拍
    攝婚紗照及宴客等等安排，均係於雙方見面之前早已安排妥
    當，足認被告甲○○與被告丁○○見面之前即決意與彼此結婚，
    於見面後毫無思考、抉擇之機會，對於一般實際婚姻者重視
    之事項，諸如年紀、外貌、人品、經濟能力及智識程度等各
    種條件均未設限，亦未加以考量，只要能達到使被告甲○○入
    境臺灣之目的即可，此實與一般男子前往大陸地區、東南亞
    地區相親後，謹慎選中對象再行結婚之方式迥異，實無從相
    提併論。
　⑶再觀之被告甲○○所提出與丁○○之LINE對話內容（見原審卷2第
    83-105頁），對話期間均係於106 年11月13日經專勤隊製作
    筆錄之後，惟以其等至台北工作後既然分居兩地，衡情一般
    新婚夫妻於無法每天見面之情況下，應常有互相聯絡噓寒問
    暖之對話紀錄，惟被告甲○○所提出者均為本案遭檢舉後之LI
    NE對話內容，卻全無本案遭檢舉前之對話紀錄，顯然其等至
    台北工作直至遭檢舉為假結婚前，均未有任何聯絡甚明，上
    開LINE對話紀錄，顯係臨訟所為，要難採信。
　⑷又依據被告甲○○提出其與丁○○錄音光碟，經原審勘驗光碟內
    容顯示其對於丁○○母親在何處照護，亦毫無所知，此觀原審
    法官助理製作之勘察報告即明（見原審卷2第355頁），且依
    被告甲○○所提出之書狀記載係於108年間偕同父親前往探視
    丁○○母親（見本院卷第217頁），時間亦係於本案遭檢舉之
    後，顯然亦係於案發後被告甲○○為營造與被告丁○○係真結婚
    之假象而臨訟所製作，不足為有利於被告等人之認定。
  ④證人胡志明固於原審審理時證稱：乙○○大概是在100 年搬來
    我們村莊賣魚丸；乙○○說他在大陸有娶一個老婆，我有過去
    丁○○家坐，他媽媽說丁○○沒有結婚，我就想介紹丁○○讓乙○○
    認識，看丁○○是否願意過去娶老婆，乙○○好像說娶老婆大概
    要10萬元，丁○○說考慮看看，他要回去問他媽媽，然後他們
    互留電話，我說以後你們就自行去聯絡就好，後來聯絡的時
    候，我並無介入，我只有參與到他們討論說要娶大陸老婆這
    件事；丁○○娶老婆後，我有在街上看到丁○○和甲○○，他們有
    時去媽祖廟拜拜，有時會來我們村莊散步，跟我們他娶一個
    漂亮老婆，有一年中秋節烤肉，丁○○也是帶甲○○來我們家烤
    肉；丁○○、甲○○住在丁○○家好幾個月，後來我就不曉得等語
    （見本院卷二第211至212 、214 至215 頁）。然據證人胡
    志明所述，乙○○既非以婚姻仲介為業，且胡志明復未始終參
    與丁○○赴往大陸娶妻之事宜，充其量僅是介紹丁○○給乙○○認
    識並聽聞其等討論而已，自無從以此遽認係由丁○○自行支出
    10萬元前往大陸娶妻，遑論丁○○經濟狀況不佳，業如前述，
    根本無能力出資10萬元。另胡志明當時亦僅有目睹甲○○剛入
    境來臺之景象，斯時甲○○正處於申請依親居留之階段，故其
    等對外互動顯係為取得居留而為，之後胡志明即未再見其等
    之互動，故胡志明上開證述，尚不足為乙○○、丁○○、甲○○有
    利之認定，自不能據此即推論丁○○、甲○○二人辦理結婚手續
    時，有結婚之真意。
　⑤證人00000000與被告丁○○固有金錢糾紛，證人00000000更證
    稱係因此憤而檢舉本案（見原審卷3第174頁），惟此僅能說
    明證人00000000提出檢舉之動機，並無法據此推論其所述均
    屬不實。更何況本院所引用關於判斷被告有罪之部分證述內
    容，被告丁○○亦不諱言為真，是尚難以其與被告丁○○曾有金
    錢糾紛，即質疑證人00000000及證人00000000所為證述之真
    實性。
　⑥被告丁○○於返台後固未取得被告乙○○原承諾所給付之報酬，
    惟被告丁○○智識較低，已如前述，另依其於本案時而坦承、
    時而否認，反覆游移不定之態度，及於原審表示被告甲○○及
    其父親在庭時會有壓力，不敢講實話等情（見原審卷2第29-
    30頁），顯見其個性軟弱，極易為人所操縱，更何況本案假
    結婚既為非法，縱被告乙○○事後未依約給付報酬，被告丁○○
    亦不敢張揚，是無從據此而為有利於被告之認定。又被告甲○○固曾拿零用錢給被告丁○○母親，惟其亦自承並非固定（見
    原審卷3第305頁），而被告丁○○於原審亦供稱：被告甲○○只
    給過我媽媽6千元，其他沒有了（見原審卷2第30頁），且此
    僅為被告甲○○與被告丁○○母親間之互動，尚難據此即認其等
    為真意結婚。
　㈢關於犯罪事實一之㈡部分：　
　⒈被告乙○○於102年間，介紹丙○○前往大陸地區與女子結婚，2
    人於102年10月12日前往大陸地區，丙○○與大陸地區女子俞
    花明於102年10月14日在大陸地區辦理結婚登記手續後，丙○○再於返臺後，分別於102年12月12日、103年4月3日、103年
    12月26日向移民署申請俞花明來臺團聚，惟經移民署承辦人
    員實質審查後，認丙○○與俞花明間婚姻關係不實而均未予通
    過面談，俞花明因而未能來臺之事實，有被告乙○○、丙○○入
    出境資料1 紙（見警2卷第9 頁）、中華人民共和國結婚證
    、中華人民共和國福建省福州市公證處公證書、財團法人海
    峽交流基金會證明書各1 份（以上為丙○○與俞花明結婚資料
    ，見警2卷第33-37頁）、大陸地區人民入出臺灣地區申請書
    、臺灣地區人民申請大陸地區配偶來臺團聚資料表、保證書
    共3 份（俞花明102 年12月12日申請資料，見警2卷第21-24
    頁；俞花明103 年4 月3 日申請資料，見警2卷第25-27頁；
    俞花明103 年12月26日申請資料，見警2卷第29-32頁）及內
    政部入出國及移民署面（訪）談結果建議表及訪談紀錄共3 
    份（103 年1 月8 日部分見原審卷3第69-82頁；104 年1 月
    12日部分見原審卷3第83-91頁；104 年1 月22日部分見原審
    卷3第92-103 頁）在卷可佐，且為被告乙○○所不否認（見本
    院卷第147-149頁），此部分事實，首堪認定。
　⒉丙○○於原審審理時立於證人之地位具結證稱：當初是乙○○帶
    我去福建省福州市和俞花明辦理結婚，他說不用錢；乙○○帶
    我去福州時，我身上可能帶1、2千元，乙○○說要先幫我付，
    回來再還他；除了機票、住宿自己出外，其他不用錢；媒人
    錢是女方要包給乙○○，乙○○說女方若有過來，乙○○若有收錢
    ，要將錢給我；我回來後，俞花明來臺的手續辦了三次，我
    有問乙○○如何辦，在辦俞花明來臺的三次手續，第一次介紹
    人寫林小莉、第二次寫朋友、第三次寫林小紅，是大陸那邊
    的婚姻介紹所叫我要這樣說，結果面談未通過；102 年經濟
    不好，沒有健保，甚麼都沒有，做臨時工；乙○○說要介紹我
    去大陸娶老婆時，我還欠他錢，若大陸地區女子進來女方包
    的5 、6 萬元，他給我，我就可以還清債務，所以乙○○鼓吹
    我去辦；去大陸那次是第一次見到俞花明，之前都不認識；
    俞花明過得不錯，要過來臺灣看看有無其他工作，「黑雞」
    （即乙○○的綽號）說俞花明過來沒有關係，大家住在一起，
    看她要做什麼工作，叫我陪她一起做，看我是否會比較好；
    當初我是缺錢才同意乙○○這麼做；那時我欠「阿偉」錢，也
    有欠乙○○，但欠「阿偉」比較多，「阿偉」介紹我去店裡做
    經理；乙○○有告訴我過去那裡，若有意願、覺得合適再娶，
    不用花到錢，過去娶不用花到半毛錢，只要出機票錢，後來
    我不方便，乙○○說沒關係，可以先借我，但是要還，後來我
    有還（見原審卷3第12、15-17、36-37、43-45、54、58-59
    頁）。證人丙○○於原審雖否認犯行，惟仍就俞花明來台之目
    的係為工作，而非與其共同組織家庭，其僅為賺取被告乙○○
    所給予5 、6 萬元之報酬用以清償債務而至大陸結婚，並非
    出於真摯之心與俞花明共同生活等情證述明確，核與乙○○於
    原審準備程序時所供稱：我朋友叫張唯中（音譯）在民雄開
    養生按摩店，丙○○會在店裡坐櫃台，我問張唯中有好康的，
    娶太太不用錢，只要出機票錢，張唯中說那要問比較老的，
    剛好丙○○比較老，叫我去問丙○○，結婚、酒席等所有花費都
    是女生花的，丙○○只要出機票錢，當時丙○○身上沒有什麼錢
    ，所以他跟我借1 萬元，女生如果以後嫁過來後會包1 萬元
    的人民幣給我，我說我不會收那個，我會退還，當作給他們
    的祝賀等語（見原審卷1第341 頁）大致相符，丙○○前揭證
    述應有所據，而非空穴來風。
　⒊再者，丙○○三次申請俞花明以配偶名義來臺團聚，其中就103
     年1 月8 日該次申請，係因丙○○與俞花明2人就結婚細節之
    「說詞有重大瑕疵」而遭到駁回，此有103 年1 月8 日內政
    部入出國及移民署面（訪）談結果建議表及訪談紀錄1 份附
    卷可參（見原審卷3第69-82頁），而丙○○於上開申請遭到駁
    回後，並再經過2 次面談，經比對上開3 次面談內容，丙○○
    就何人介紹其與俞花明相識、結婚過程等情節，第一次丙○○
    陳稱：係經由朋友「林小莉」於102 年9 月說要介紹大陸女
    子給我認識、我請林小莉訂機票、我總共花費10萬元（包括
    聘金人民幣5 萬元、金飾約1萬多元、宴客費用人民幣1 千
    元），金飾我在大陸打的，錢我自己帶著自己付，有時候由
    林小莉墊付，我返臺再還她等語（見原審卷3第77頁）；第
    二次丙○○則改稱：我認識「林小紅」知道我已經離婚，告訴
    我她認識一名也是離婚的女生，便拿照片給我看，我看過自
    己想為自己找個伴，因此把我的照片交給林小紅，我們就開
    始用電話聯絡；我們於102年10月14日晚上在我入住的飯店
    辦理宴客，席開一桌，沒有聘金，事先有準備金項鍊1 條跟
    金戒子1 只等語（見原審卷3第87頁）；第三次丙○○再改口
    ：當時是我的男性友人綽號「阿才」及他的大陸配偶籍林小
    紅陪同我從嘉義搭機到金門，再搭船到廈門（見原審卷3第9
    8頁），嗣經訪談人查詢丙○○所搭乘至廈門之船班旅客名單
    ，發現並無林小紅之人，亦無其所述與「阿才」資料相符之
    人，丙○○始改稱：我剛剛所說的「阿才」及林小紅都無此人
    ，這2 個人都是我編造出來的，實際上介紹人及陪同我前往
    大陸的是另名友人綽號「黑雞」，我不知道他的真實姓名，
    也沒有他的聯絡電話；「黑雞」因賭債問題失和所以已經很
    久沒有聯繫，我在申請書填寫介紹人「林小紅」是黑雞教我
    寫的（見原審卷3第100-101 頁）。丙○○就婚姻介紹人及結
    婚過程等細節，前後供述反覆不一，破綻百出，直至第三次
    面談初始，本亦虛構「阿才」及林小紅為介紹人，嗣經訪談
    人查詢船班旅客名單後，始改口供認綽號「黑雞」即被告乙○○為介紹人，並供稱係被告乙○○教導其捏造林小紅為婚姻介
    紹人，顯見丙○○為申請俞花明入臺團聚已多次編織虛偽不實
    之謊言，更掩飾被告乙○○介紹其與俞花明結婚及陪同其前往
    大陸地區之事實，則倘若其與俞花明為真意結婚，被告乙○○
    何須教導丙○○捏造林小紅之人以遮掩其為婚姻介紹人之事實
    ？由此更可證明丙○○與俞花明係假結婚無訛。
　⒋抑有進者，經交叉比對俞花明與丙○○三次面談之內容，其等
    於第一次面談時，就俞花明家裡有何人同住、雙方家中親屬
    各有何人、初次見面前是否見過彼此照片、是否有人陪同丙○○前往大陸、雙方第一次見面之時間、前往俞花明家中時何
    人在場、何人領取拍婚紗之照片等諸多細節所述均有出入（
    見原審卷3第69-82頁）；再經移民署人員進行第二次面談，
    發現依丙○○所檢附之通聯紀錄，雙方於103年12月僅聯絡2次
    ，返台後均未有赴大陸地區探視俞花明之紀錄，且僅能提供
    103年中秋節收到中秋月餅之簡訊，雙方更就俞花明是否會
    烹飪、有無使用智慧型手機聯繫、俞花明家中有何交通工具
    等情節之說詞有極大差異（見原審卷3第83-91頁）；末經移
    民署人員進行第三次面談，其等均先謊稱婚姻介紹人為林小
    紅，嗣經承辦人員查詢同船班旅客名單無林小紅後，丙○○即
    更改說詞如上，俞花明卻仍陳稱：林小紅是我以前的同事，
    她是嫁去臺灣的，但她確實沒有和我老公過來，我和我老公
    會騙你們，是因為覺得要講出1個女生和他一起來，才較容
    易取信你們（見原審卷3第93、102頁）。由上述面談之過程
    ，可見丙○○與俞花明非但毫無感情基礎，更就婚姻介紹人之
    真實身分刻意隱瞞掩飾，益證其等係於被告乙○○主導之下假
    結婚無誤。
　⒌本案係被告乙○○介紹丙○○、俞花明結婚，被告乙○○並與丙○○
    一同前往大陸地區，被告乙○○復自承丙○○至大陸交通及住宿
    費用，係由其先為丙○○負擔，回台後再償還（見原審卷3第3
    06頁），再依丙○○於原審亦證稱：乙○○說如果大陸女子有進
    來臺灣，女方包的5、6萬元他會給我，我就可以還清償務（
    見原審卷3第43、53頁），佐以丙○○於移民署第三次面談時
    ，指出被告乙○○指導其虛構婚姻介紹者為林小紅之人等情，
    均顯示被告乙○○自始主導並參與本案。又被告乙○○攜同丙○○
    至大陸地區之目的既係使俞花明來臺，而丙○○亦證稱102年
    間其經濟不好，沒有健保，以臨時工維生，其更積欠被告乙○○債務（見原審卷3第42-43頁），丙○○實與被告丁○○如出一
    轍，均屬經濟或社會弱勢者，較來源不明之人頭老公更易聽
    從其指示前往大陸地區與俞花明辦理結婚，其與丙○○就本案
    犯行有犯意聯絡、行為分擔，至為明確。
　⒍被告乙○○雖否認犯行，而無從查知其究竟從中實際獲取利益
    若干，然被告乙○○為智識正常之成年人，故其對於非法入境
    屬犯罪，復為政府檢警機關嚴予取締，法律並就此懸有重典
    處罰，當知之甚稔。又被告乙○○雖與丙○○為朋友，惟交情亦
    非深厚，丙○○尚且積欠被告乙○○債務，倘若被告乙○○無利可
    圖，豈會主動尋人，並以如俞花明順利來台將給付女方給予
    之報酬予丙○○為條件，利誘丙○○前往大陸地區娶妻，再先行
    為其出資交通費及住宿費，使經濟不佳之丙○○於其陪同之下
    ，得以順利前往大陸地區與俞花明結婚，且甘冒重刑風險而
    使俞花明得以非法入境臺灣之理？從而，被告乙○○媒介丙○○
    、俞花明從事上開假結婚行為，當具有主觀上之營利意圖，
    堪以認定。
　⒎被告辯解不可採之理由（兼論上訴意旨不可採之理由）：
　①丙○○於抵達大陸地區後隔2日即與俞花明登記結婚，而依被告
    乙○○於原審所供稱：我問張唯中有好康的，娶太太不用錢，
    只要出機票錢，張唯中說那要問比較老的，剛好丙○○比較老
    ，叫我去問丙○○，結婚、酒席等所有花費都是女生花的，丙○○只要出機票錢（見原審卷1第341頁），顯然被告乙○○於挑
    選單身男子前往大陸地區結婚，係以「年紀較老」為標準，
    對於一般實際婚姻者重視之事項，如外貌、人品、經濟能力
    等各種條件則在所不問，甚至刻意挑選經濟弱勢之單身男性
    ，以報酬利誘其等前往大陸地區結婚，堪認被告乙○○介紹單
    身男子前往大陸地區之目的，僅係為使大陸地區女子得以結
    婚依親之管道入臺，而不論其等有無結婚之意，其等行為實
    與一般介紹相親行為大相逕庭，無從相提併論。
　②至於丙○○固於原審提出俞花明自大陸地區送餅來臺的兩岸速
    遞（快捷）單及手機供原審拍攝其內與俞花明相關的對話簡
    訊（見原審卷1第161-165頁）。然觀諸原審取證照片，丙○○
    並未將俞花明之聯絡電話設為聯絡人，且簡訊內容分別為「
    （無顯示日期）俞花明：大哥，中秋節快樂」、「（107 年
    1 月1 日10：15）俞花明：新年快樂」、「（107 年1 月1 
    日18：04）丙○○：妹新年快樂還在弟弟那工作嗎昨晚有去跨
    年嗎」、「（107年1 月2 日00：02）我之前在外地工作剛
    回來，哥怎麼時候有空請你來大陸玩、哥睡了嗎？哥你睡了
    嗎？」、「（1 月27日20：21俞花明：哥，睡了嗎？打電話
    你不接」（見原審卷1第162-164頁），其等不僅少有聯繫，
    丙○○除回應一則外，其餘均係由俞花明傳送，且丙○○於原審
    提出上開資料時亦已逾1 年仍未曾加以回應，益證其等並無
    任何感情基礎，縱使俞花明曾於中秋時節寄送餅盒來臺給丙○○，亦僅是禮貌性之互動，自難認丙○○、俞花明係真結婚。
四、綜上所述，被告乙○○、丁○○、甲○○上開辯解，均係事後卸責
    之詞，不足採信。本案事證明確，被告乙○○、丁○○、甲○○前
    揭犯行，堪以認定，應予依法論科。
參、論罪科刑及維持原判決之理由：
一、行為後法律有變更者，適用行為時之法律。但行為後之法律
    有利於行為人者，適用最有利於行為人之法律，刑法第2 條
    第1 項定有明文。經查：被告乙○○、甲○○、丁○○3 人行為後
    ，刑法第214 條規定雖於108 年12月25日經總統公布修正施
    行，並自同年月27日起生效，惟僅係依刑法施行法第1 條之
    1 第2 項前段規定，將該條罰金刑數額提高30倍予以具體明
    文，增加法律明確性，本次修正自不屬於刑法第2 條之法律
    變更，對被告等人而言，適用修正前後之規定並無不同，修
    正結果對於被告等人並無有利或不利之影響，依一般法律適
    用原則，適用裁判時法即修正後規定論處。
二、按臺灣地區與大陸地區人民關係條例第79條第2 項對於違反
    同條例第15條第1 款所定使大陸地區人民非法進入臺灣地區
    之處罰，旨在防止大陸地區人民非法進入臺灣地區，以維護
    臺灣地區之安全與安定。所稱「非法」，自應從實質上之合
    法性予以判斷，凡評價上違反法秩序之方法，均屬非法。參
    照行政程序法第119 條第1 款、第2 款規定，受益人以詐欺
    、脅迫或賄賂方法，使行政機關作成行政處分者；或對重要
    事項提供不正確資料或為不完全陳述，致使行政機關依該資
    料或陳述而作成行政處分者，其信賴不值得保護。故在大陸
    地區通謀虛偽結婚，以不實之結婚證明辦理相關戶籍登記、
    入境等手續，憑以進入臺灣地區，其所持之入境許可文件雖
    係入出境主管機關所核發，形式上為合法，惟既係以詐欺方
    法而取得，即不具實質上之合法性，仍屬非法進入臺灣地區
    （最高法院94年度台上字第1064號判決意旨參照）。故以辦
    理假結婚之方式，再由該大陸地區人民以探親名義為掩飾入
    境臺灣地區之情形，應屬同條例第15條第1 款之非法方式。
    經查：被告乙○○為使大陸地區女子即被告甲○○及俞花明得以
    入境臺灣地區，覓得並指示被告丁○○及丙○○擔任人頭配偶，
    與被告甲○○及俞花明在大陸地區虛偽結婚，以不實之結婚公
    證書辦理相關入境手續，憑以進入臺灣地區，其所持經移民
    署所核發、形式上合法之文件，因均屬以詐欺方法而取得，
    藉以規避大陸地區人民進入臺灣地區之管制，即不具實質上
    合法性，應屬非經合法手續進入臺灣地區，縱其婚姻關係未
    經中國大陸登記機關依法撤銷婚姻登記或經中國法院宣告無
    效，仍無解其應負之上開罪責。
三、次按，刑法第 214條所謂使公務員登載不實事項於公文書罪
    ，須一經他人之聲明或申報，公務員即有登載之義務，並依
    其所為之聲明或申報予以登載，而屬不實之事項者，始足構
    成；若其所為聲明或申報，公務員尚須為實質之審查，以判
    斷其真實與否，始得為一定之記載者，即非本罪所稱之使公
    務員登載不實。又戶籍登記簿、戶籍謄本係戶政機關依據戶
    籍資料，並據以登載及核發，自屬公務員在職務範圍內有權
    製作之公文書。再結婚應以雙方當事人為申請人，為結婚之
    登記，戶籍法第 9條及第33條分別定有明文；而登記之際並
    應提出證明文件予戶政機關查驗後，即應予以登載，戶籍法
    施行細則第14條第 1項、第21條亦定有明文，是關於結婚之
    戶籍登記，戶籍機關當僅有形式審查權而無實質審查權，是
    明知無結婚之實，卻使戶政機關之公務員為結婚之登記，自
    構成刑法第 214條明知不實事項使公務員登載不實罪。是被
    告乙○○、丁○○、甲○○，以內容不實之結婚證書向戶政事務所
    辦理結婚登記，使該戶政事務所不知情之公務員為形式審查
    後，將被告丁○○與被告甲○○結婚之不實事項，登載於職務上
    掌管之戶籍登記簿、戶口名簿、戶籍謄本等公文書上，自屬
    使公務員登載不實之行為，並足生損害於該戶政事務所就戶
    籍及身分資料管理之正確性。 
四、核被告乙○○、丁○○就犯罪事實一之㈠所為，係犯臺灣地區與
    大陸地區人民關係條例第79條第2 項之圖利使大陸地區人民
    非法進入臺灣地區罪及刑法第214 條之使公務員登載不實罪
    ；被告甲○○就犯罪事實一之㈠所為，係犯刑法第214條之使公
    務員登載不實罪。又被告乙○○就犯罪事實一之㈡所為，係犯
    臺灣地區與大陸地區人民關係條例第79條第4 項、第2 項之
    圖利使大陸地區人民非法進入臺灣地區未遂罪。
五、臺灣地區與大陸地區人民關係條例第79條第2 項處罰違反同
    條例第15條第1 款所規定，使大陸地區人民非法進入臺灣地
    區罪之犯罪客體對象，係非經合法手續進入臺灣地區之大陸
    地區人民，亦即大陸地區女子即被告甲○○係被告乙○○、丁○○
    使之非法進入臺灣地區之對象，大陸地區女子俞花明係乙○○
    、丙○○使之非法進入臺灣地區之對象，均非為臺灣地區與大
    陸地區人民關係條例第79條第2 項之共同正犯。是就犯罪事
    實一之㈠所示違反臺灣地區與大陸地區人民關係條例第79條
    第2 項圖利使大陸地區人民非法進入臺灣地區罪部分，被告
    乙○○與丁○○間有犯意聯絡及行為分擔，為共同正犯；就犯罪
    事實一之㈠所示使公務員登載不實罪部分，被告乙○○、丁○○
    、甲○○間有犯意聯絡及行為分擔，為共同正犯；就犯罪事實
    一之㈡所示違反臺灣地區與大陸地區人民關係條例第79條第4
     項、第2 項使大陸地區人民非法進入臺灣地區未遂罪部分
    ，被告乙○○與丙○○間有犯意聯絡及行為分擔，為共同正犯。
六、被告乙○○、丁○○就所犯圖利使大陸地區人民非法進入臺灣地
    區部分，及使公務員登載不實文書部分，均係基於使被告甲○○進入臺灣地區之目的而為，屬一行為觸犯上開二罪名，為
    想像競合犯，應依刑法第55條前段之規定，從一重論以圖利
    使大陸地區人民非法進入臺灣地區罪處斷。
七、被告乙○○所犯圖利使大陸地區人民非法進入臺灣地區罪、圖
    利使大陸地區人民非法進入臺灣地區未遂罪2 罪，犯意各別
    ，行為互異，應予分論併罰。
八、被告乙○○關於圖利使大陸地區人民俞花明非法進入臺灣地區
    部分，雖已著手於圖利使大陸地區人民非法進入臺灣地區犯
    行之實行，惟既尚未生犯罪之結果，而屬未遂犯，爰依刑法
    第25條第2 項規定減輕其刑。
九、按犯罪之情狀可憫恕者，得酌量減輕其刑，刑法第59條定有
    明文，另臺灣地區與大陸地區人民關係條例第79條第2 項之
    罪，其法定刑為「處3 年以上10年以下有期徒刑，得併科新
    臺幣5 百萬元以下罰金」，法定最輕本刑為3 年以上有期徒
    刑，其科以重刑宗旨，除為確保臺灣地區安全與民眾福祉，
    規範臺灣地區與大陸地區人民之往來，並處理衍生之法律事
    件外，乃考量「蛇頭」（指安排大陸地區人民偷渡至大陸地
    區以外地區之人）引介大陸偷渡客進入臺灣地區，嚴重危害
    社會秩序及國家安全，以之為常業營利，惡性更為重大（立
    法理由參照），惟倘無視其引介大陸地區人民進入臺灣地區
    之動機、手法、共犯地位、利得或有無併作其他犯罪等情節
    差異，一律加諸重刑，有違比例原則，是以於非安排偷渡、
    而係單純配合擔任人頭配偶等共犯，其犯罪情狀，較諸立法
    意旨，不無輕微而顯堪憫恕。經查：被告丁○○因智識程度較
    低，經濟困頓，為數萬元報酬相誘擔任人頭丈夫，而與大陸
    地區人民甲○○辦理假結婚，其動機、手法均非以此「常業」
    圖利，居於從屬地位，配合引入大陸地區人士僅1 名，於社
    會及國家安全危害，較諸「蛇頭」等以偷渡多數人非法入境
    之情節迥異，客觀上顯足引起一般同情，如宣告最低度法定
    本刑，猶嫌過重，顯堪憫恕，爰就被告丁○○涉犯圖利使大陸
    地區人民非法進入臺灣地區罪部分，依刑法第59條規定酌減
    其刑。
十、維持原判決之理由：
　㈠原審依前揭事證：
　⒈適用臺灣地區與大陸地區人民關係條例第15條第1 款、第79
    條第2 項、第4 項，刑法第11條前段、第28條、第214 條、
    第25條第2 項、第55條前段、第59條、第41條第1 項前段、
    第51條第5 款之規定；
　⒉並審酌當今往來臺灣地區與大陸地區之人蛇集團橫行，或引
    進大陸人士來臺非法打工，影響本國勞工權益及勞工政策之
    推行，被告乙○○、丁○○對此均難謂不知，詎其等竟為謀不法
    利益，由被告乙○○媒介臺灣地區人民即被告丁○○、丙○○擔任
    假結婚之人頭配偶與甲○○、俞花明假結婚，意圖引進大陸人
    士甲○○、俞花明非法進入臺灣地區，並使大陸地區人民甲○○
    得以非法進入臺灣地區，足以妨害移民署對大陸地區人民入
    境審查之正確性，影響政府入出境管理之有效性，危及臺灣
    地區居住及社會秩序，且被告丁○○、甲○○至戶政機關辦理結
    婚登記，損害於戶政機關對於戶籍管理正確性，破壞婚姻制
    度，所為均有可議，惟念俞花明並未因而入境臺灣，兼衡被
    告3 人犯後均飾詞否認犯行，未見悔意，態度不佳，另參酌
    被告乙○○前有違反槍砲彈藥刀械管制條例、重利等前科之素
    行，於原審自陳高職畢業之學歷、已婚、無子女、平日與配
    偶同住、父親過世、於自助餐店工作等家庭生活狀況；被告
    丁○○前有詐欺前科之素行，於原審自陳國中三年級肄業、已
    婚、無子女、平日與老闆一起住、從事物料架組裝工作、月
    薪約2 萬5千元、母親罹患失智症之家庭生活狀況；被告甲○○在臺無任何犯罪紀錄之前科，於原審自陳高中畢業之學歷
    、與前夫育有一名未成年子女並由前夫監護、現已婚、在按
    摩店上班、薪水不固定之家庭生活狀況等一切情狀，就被告
    乙○○圖利使大陸地區人民非法進入臺灣地區罪既遂及未遂罪
    部分，分別量處有期徒刑3年6月、2年，並定應執行有期徒
    刑4年；就被告丁○○量處有期徒刑2年、被告甲○○量處有期徒
    刑6月，並就被告甲○○所處之刑，諭知易科罰金之標準；
　⒊另就沒收部分，被告乙○○媒介丙○○、丁○○赴大陸地區，與甲○○、俞花明辦理假結婚，固有謀取不法利益之意圖，然最終
    是否獲得利益，因被告乙○○否認犯行而無積極證據證明，則
    依罪疑惟輕，利於被告之原則，就犯罪所得部分，爰不予沒
    收或追徵；另被告丁○○擔任人頭老公，赴大陸地區與甲○○辦
    理假結婚，因被告丁○○供稱返台後未取得報酬，且亦無積極
    證據證明其因本案犯行已取得犯罪所得，是亦不予沒收或追
    徵。
　㈡經核原判決認事用法並無違誤，量刑亦稱允當。被告上訴意
    旨仍執前詞否認犯行指摘原判決不當，為無理由，已如前述
    ，均應予駁回。
肆、應適用之法條：
    刑事訴訟法第368 條。
本案經檢察官陳昭廷提起公訴，檢察官蔡麗宜到庭執行職務。
中　　華　　民　　國　 109　　年　　12 　　月　　2　　日
                     刑事第七庭  審判長法  官  吳勇輝
                                       法  官  周紹武
                                       法  官  吳錦佳
以上正本證明與原本無異。
被告乙○○、丁○○部分，如不服本判決應於收受送達後20日內向本
院提出上訴書狀，其未敘述上訴理由者，並得於提起上訴後20日
內向本院補提理由書（均須按他造當事人之人數附繕本）「切勿
逕送上級法院」。
被告甲○○部分不得上訴。
　　　　　　　　　　　　　　　　　　　 書記官  王杏月
中　　華　　民　　國　　109 　年　　12　　月　　2 　　日
本判決論罪科刑條文：
臺灣地區與大陸地區人民關係條例第15條
（禁止行為）
下列行為不得為之：
一、使大陸地區人民非法進入臺灣地區。
二、明知臺灣地區人民未經許可，而招攬使之進入大陸地區。
三、使大陸地區人民在臺灣地區從事未經許可或與許可目的不符
    之活動。
四、僱用或留用大陸地區人民在臺灣地區從事未經許可或與許可
    範圍不符之工作。
五、居間介紹他人為前款之行為。
臺灣地區與大陸地區人民關係條例第79條第1 至4 項
（罰則）
違反第 15 條第 1 款規定者，處 1 年以上 7 年以下有期徒刑
，得併科新臺幣 1 百萬元以下罰金。
意圖營利而犯前項之罪者，處 3 年以上 10 年以下有期徒刑，
得併科新臺幣 5 百萬元以下罰金。
前二項之首謀者，處 5 年以上有期徒刑，得併科新臺幣 1 千萬
元以下罰金。
前三項之未遂犯罰之。
中華民國刑法第214條
（使公務員登載不實罪）
明知為不實之事項，而使公務員登載於職務上所掌之公文書，足
以生損害於公眾或他人者，處3 年以下有期徒刑、拘役或1 萬5
千元以下罰金。

全案卷證對照表：
NO 本院卷證簡稱  原卷名稱                                                      1  警1卷                       內政部移民署南區事務大隊嘉義專勤隊移署南嘉縣勤字第1078041960 號卷                                                          2  警2卷                       內政部移民署南區事務大隊嘉義專勤隊移署南嘉縣勤字第000000000   號卷                                                          3 交查1卷        臺灣嘉義地方法院檢察署107年度交查字第206號卷                  4 偵卷          臺灣嘉義地方法院檢察署107年度偵字第805號卷                    5 交查2卷        臺灣嘉義地方法院檢察署107年度交查字第546號卷                  6 原審卷1        臺灣嘉義地方法院107年度訴字第785號卷(卷一)                    7 原審卷2        臺灣嘉義地方法院107年度訴字第785號卷(卷二)                    8 原審卷3        臺灣嘉義地方法院107年度訴字第785號卷(卷三)                    9 本院卷        臺灣高等法院臺南分院109年度上訴字第373號卷